---
title: "Reporte"
author: "Diana García"
date: "2023-03-05"
output:
  html_document: default
  pdf_document: default
---

```{r setup, include=FALSE}
knitr::opts_chunk$set(echo = TRUE)
```

# Tidyverse para análisis de datos 

La suite de tidyverse contiene muchos paquetes para manejo de datos. 

```{r results='hide',message=FALSE}
library(readr)
library(dplyr)
```

Con la función `read_tsv()` podemos importar un archivo de datos separado por tabs. 

```{r message=FALSE}
poblacion <- read_tsv("data/poblacion.tsv")
```

El dataset de población contiene datos del INEGI del censo de población 2020. 

```{r}
glimpse(poblacion)
```

El verbo `filter()` de dplyr nos permite seleccionar un subconjunto de las filas de acuerdo a alguna condición.

```{r}
bajio <- c("Aguascalientes", "Guanajuato", "Querétaro", "San Luis Potosí", "Zacatecas")
poblacion <- poblacion %>% 
  filter(nom_ent %in% bajio)
```

El verbo `select()` nos permite seleccionar y renombrar un subconjunto de las columnas 

```{r}
poblacion <- poblacion %>%
  select(entidad = nom_ent, municipio = nom_mun, infantil = pob0_14, 
         adultos = pob15_64, adultos_mayores = pob65_mas)

head(poblacion)
```

Con ggplot2 podemos construir gráficas
```{r message=FALSE}
library(ggplot2)
```

Por ejemplo, esta es la distribución de la población infantil 

```{r}
ggplot(data = poblacion) + 
  geom_boxplot(aes(x = entidad, y = infantil, color = entidad)) + 
  labs(title = "Distribución de la población infantil en los estados del bajío", y = "Población infantil", x = "")  +
  scale_color_brewer(name = "Entidad", palette = "Set2") +
  theme_classic()
```

Con `pivot_longer()` de tidyr pasamos de un dataset ancho a un dataset largo. 

```{r message=FALSE}
library(tidyr)
```

```{r}
poblacion_por_edades <- poblacion %>%
  pivot_longer(cols = c(infantil, adultos, adultos_mayores), 
               names_to = "tipo_poblacion", values_to = "cantidad")

head(poblacion_por_edades)
```

```{r}
ggplot(data = poblacion_por_edades) +
  geom_violin(aes(x = tipo_poblacion, y = cantidad, color = tipo_poblacion)) + 
  facet_wrap(~entidad, nrow = 3, scales = "free_y") +
  scale_color_brewer(name = "Tipo de población", palette = "Dark2") +
  labs(y = "Población", x = "", title = "Distribución de la población en los estados del bajío") +
  theme_bw()  +
  theme(axis.text.x = element_blank())
 
```

Esta es una lista

- Elemento1
- Elemento 2

**negritas**
*cursivas* 

